【裁判字號】    89,聲再,40
【裁判日期】    890229
【裁判案由】    違反貪污治罪條例
【裁判全文】
臺灣高等法院臺南分院刑事裁定          八十九年度聲再字第四○號  Ａ
      再審聲請人
      即受判決人  甲  ○  ○
右列聲請人因違反貪污治罪條例案件，對於最高法院五十六年度台上字第二五○三號
中華民國五十六年九月廿一日確定判決（本院五十五年上字第二五七三號、臺灣嘉義
地方法院五十四年度訴字第四一八號、臺灣嘉義地方法院檢察署五十四年度陸字第一
二五九號），聲請再審，本院裁定如左：
      主      文
再審之聲請駁回。
      理      由
一、聲請意旨略以：『臺灣省林業試驗所中埔分所』（下稱『中埔林業試驗分所』）
    員工消費福利社與林清淡等人所簽訂桂竹筍看管合約，目的在看管桂竹林發筍，
    保護新筍成長，每公頃留養母筍三千支以上，有該分所技士蔡達全五十三年所作
    桂竹林之母竹、生筍成竹調查報告足參，因此餘下三分之一，即約一千五百支竹
    筍供其採取，以充看管工資，原審卻斷章取義疏未查證；又同案被告謝喜屬濫墾
    集團成員，性喜好訟，有臺灣嘉義地方法院檢察署五十九年度偵伍字第○○一五
    號起訴書抄本足憑，再審聲請人案發時肩負該分所森林保護重任，濫墾人因而懷
    恨，在所難免，特檢附中埔分所轄區濫墾案件辦理情形摘錄表一份為證；另中埔
    分所及員工福利社設置地點，距沄水與八寶寮工作站甚遠，步行約二、三小時，
    林清淡等人如何看管竹筍，除督導看管工作人員外，分所及福利社人員均無法知
    悉，聲請人並無違背職務任由林清淡等人在其看管地區採割竹筍，為此依刑事訴
    訟法第四百二十條第一項第二款及第六款規定聲請再審云云。
二、按再審聲請人甲○○先前於本院八十七年度聲更 (一）字第三號案件中，即曾誤
    載原確定判決案號，嗣經本院於該案傳訊其到庭，甲○○陳稱：伊乃對最高法院
    確定判決聲請再審，並非僅對本院判決聲請再審，純因誤載本院案號云云。本院
    審酌其本意乃對最高法院原確定判決聲請再審，核與刑事訴訟法第四百二十條第
    一項，得聲請再審之規定，並無不合，合先敘明。
三、按原判決所憑證言已證明為虛偽者，得提起再審，必須前開證明，以經判決確定
    者，始得聲請再審刑事訴訟法第四百二十條第一項第二款、第二項分別定有明文
    。又所謂發見確實新證據，固非以絕對不須經過調查程序為條件，惟須足以動搖
    原確定判決，而為受判決人有利判決者為限，倘受判決人因對有利之主張，為原
    審所不採，事後提出證明，以圖證實在原審前所為有利之主張為真實，據以聲請
    再審，該項證據既非判決後所發見，顯難憑以聲請再審，有最法院二十八年抗字
    第八號、三十五年特抗字第二十一號判例足資參照。
四、經查原確定判決以再審聲請人原為『中埔林業試驗分所』職員，兼該分所員工福
    利社委員，五十四年四月間該分所議決將該分所管理之中埔鄉八寶寮雙港泉等地
    桂竹筍，交由林清淡、謝喜等人看管，並由該分所福利社與林清淡、謝喜等人訂
    立看管合約，約定竹林區生產竹筍，除應培養成林者外，如有細小難以成竹者，
    由林清淡、謝喜等人採割出售，充作看管工資，並由該分社向林清淡等人收取新
    台幣（下同）五百元至五千元不等保證金，詎再審聲請人與王偉琦竟違背職務，
    收受林清淡等人賄賂一萬三千五百元，任由林清淡等人違反合約規定在其看管地
    區割取好筍出售圖利。其中再審聲請人與王偉琦違背職務，收售林清淡等人交付
    賄款一萬三千五百元，任由林清淡等人採割好筍之事實，已據林清淡、向呈、黃
    春郎、謝喜、鐘文臻、呂芳隆等人於警訊及偵審中供證屬實。而如何交付賄款，
    即可在看管林區任擇好筍採割，以及再審聲請人參與洽談賄款數額，亦經林清淡
    、謝喜、呂芳隆分別於偵查及第一審法院證述甚詳。至於林清淡交付賄款後，任
    擇好筍採割轉賣等情，並經證人李景、林清兔、莊振讚、楊清緞、林國安、陳文
    軒、謝不等於偵查及第一審法院供證明確。原確定判決已根據卷宗內證據，論斷
    極詳，對於再審聲請人所辯各節，亦逐一敘明捨棄不採之理由，此觀原確定判決
    理由欄之記載，即甚明暸。
五、原確定判決論處再審聲請人罪刑，乃以再審聲請人違背職務，收受林清淡等人賄
    賂一萬三千五百元，並任由林清淡等人違反合約規定在其看管地區割取好筍出售
    圖利，極臻明確。至於再審聲請人所舉該分所技士蔡達全五十三年所作調查報告
    ，純屬學術研究報告，有關數據並非該分所福利社與林清淡、謝喜等人所簽訂看
    管合約條款內容，自難資為有利於再審聲請人之論據。又同案被告謝喜是否屬於
    濫墾集團成員？是否性喜好訟？以及『中埔林業試驗分所』及員工福利社設置地
    點，是否距離沄水、八寶寮工作站甚遠？等項，均與本件再審聲請人違背職務受
    賄圖利他人，並無直接關聯，且原確定判決論處再審聲請人罪刑，乃根據前開客
    觀明確證據，並非專依同案被告謝喜之供述，亦與員工福利社、八寶寮工作站間
    距離遠近無關。再審聲請人徒以案發時肩負該分所森林保護重任，濫墾人因而懷
    恨，在所難免等空泛之詞，並提出中埔分所轄區濫墾案件辦理情形摘錄表一份為
    證，漫事指摘，顯非可採。
六、復按法院認為無再審理由，經裁定駁回後，不得更以同一原因聲請再審，刑事訴
    訟法第四百三十四條第二項定有明文。本件再審聲請人雖另主張：原確定判決依
    憑證人謝喜、呂方隆、謝不證言，對伊論處罪刑，前開證人證言，均屬虛偽云云
    。然查再審聲請人該部分主張，曾依刑事訴訟法第四百二十條第一項第二款規定
    ，向本院聲請再審，經本院以八十七年度聲更（一）字第三號裁定就該部分再審
    聲請認為無理由，裁定駁回在案。玆再審聲請人復以同一理由聲請再審，揆諸前
    開說明，該部分於法不合，不應准許。綜上所述，再審聲請人主張各節，或與第
    四百二十條第一項第六款規定不符，或不得更以同一原因聲請再審，故本件再審
    聲請，為無理由，應予駁回。
據上論斷，應依刑事訴訟法第四百三十四條第一項、第二項，裁定如主文。
中    華    民    國      八十九      年      二      月      二十九    日
                                  臺灣高等法院臺南分院刑事第六庭
                                      審判長法官  林    金    村
                                            法官  黃    壽    燕
                                            法官  茆    臺    雲
右正本證明與原本無異。
如不服本裁定應於送達後五日內向本院提出抗告狀。
                                      法院書記官  吳    銘    添
中    華    民    國      八十九      年      三      月        二      日


司法院資訊處製作；財團法人民間司法改革基金會備份。
